【裁判字號】    91,訴,3247
【裁判日期】    920318
【裁判案由】    清償債務
【裁判全文】
臺灣高雄地方法院民事判決  九十一年度訴字第三二四七號
    原      告  高雄銀行股份有限公司
    法定代理人  丙○○
    訴訟代理人  甲○○
    被      告  乙○○
    訴訟代理人  紀錦隆      律師
                施介元      律師
右當事人間請求給付借款事件，本院判決如左：
    主    文
被告應給付原告新台幣伍佰玖拾肆萬柒仟壹佰零伍元，及其中新台幣壹佰玖拾陸萬捌
仟貳佰壹拾貳元部分自民國九十一年八月十四日起至清償日止，按週年利率百分之九
．一計算之利息，並自民國九十一年九月十四日起；其餘佰玖拾柒萬捌仟捌佰玖拾
元部分自民國九十一年六月十四日起至清償日止，按週年利率百分之八．九二計算
之利息，並自民國九十一年七月十四日起，兩部分均逾期在六個月以內者，按上開利
率百分之十，逾期六個月以上者，按上開利率百分之二十計算違約金。
訴訟費用由被告負擔。
    事實及理由
一、原告主張：
    緣訴外人王憶榮於民國八十八年四月十四日邀被告乙○○擔任連帶保證人，向原
    告借款新台幣（下同）二百萬元、四百萬元合計六百萬元，期限二十年，前三年
    按月支付利息，第四年起始按月支付本息，立有借據為憑；若遲延清償時，並須
    加付如主文所示之違約金。詎王憶榮自借得上述款項後，並未依約履行，屢經催
    討亦未有所獲，為此援引借據第八條之約定，視為全部債務均到期，爰依消費借
    貸之法律關係起訴請求判決如主文所示。。
二、被告抗辯：
  (一)因本件債務係王憶榮所借，被告雖任保證人，惟雙方已於九十一年二月九日辦理
    離婚登記，協議有關本筆貸款，應由王憶榮辦理保證人之變更手續，以解除被告
    之保證責任，同時約定若王憶榮無法辦妥變更事宜，日後若發生債權銀行向被告
    求償事件，仍應由王憶榮負責。從而本件債務所生之遲延責任，應由王憶榮一人
    負責，與被告無關。
  (二)又依銀行法第十二條之一規定，銀行辦理自用住宅放款及消費性放款，未來求償
    時，應先就借款人進行求償，其求償不足部分得就連帶保證人平均求償之，因此
    依上開規定，原告自應先向借款人王憶榮求償，今逕向被告求償，實有違上開銀
    行法之規定，應無理由。
三、本院判斷：
  (一)按稱消費借貸者，謂當事人一方移轉金錢或其他代替物之所有權於他方，而約定
    他方以種類品質、數量相同之物返還之契約；借用人應於約定期限內，返還與借
    用物種類、品質、數量相同之物；遲延之債務，以支付金錢為標的者，債權人得
    請求依法定利率計算之遲延利息，但約定利率較高者，仍從其約定利率；當事人
    得約定債務人不履行債務債務時，應支付違約金，民法第四百七十四條、第四百
    七十八條、第二百三十三條第一項、第二百五十條第一項分別定有明文。又保證
    債務之所謂連帶，係指保證人與主債務人負同一之債，對於債權人各負全部給付
    之責任，此就民法第二百七十二條第一項規定連帶連帶債務之文義參照觀之甚明
    。故連帶保證與普通保證不同，縱使無民法第七百四十六條所揭示之情形，亦不
    得主張同法第七百四十五條關於先訴抗辯權之權利，業經最高法院著有四十五年
    台上字第一四二六號民事判例可資參照。
  (二)本件原告主張之事實，已提出借據二紙、放款客戶信明細查詢單、借款本利及違
    約金明細表在卷足憑，被告並不爭執，足可信為真實。
  (三)被告雖抗辯如上情，惟查被告與王憶榮二人至今並未向原告辦理變換連帶保證人
    事宜，為被告所不爭，故所辯應由借款人王憶榮一人單獨負清償本件債務之事，
    並無依據；至於債權銀行「未來求償時，應先就借款人進行求償，其求償不足部
    分得就連帶保證人平均求償之。但為取得執行名義或保全程序者，不在法第十二
    條之一第二項規定」為銀行法第十二條之一第三項所規定，明乎此，則原告為取
    得執行名義而提起本訴，解釋上自與被告所辯之將來求償先後順序無關，其此見
    解容有誤會，自不可採。
四、結論：
    從而，原告依據右揭之借款、遲延債務及連帶保證等法律關係，請求判決被告給
    付如主文所示之本金及遲延利息、違約金，即屬正當，應予准許。
五、本件原告之訴為有理由，依民事訴訟法第七十八條規定，判決如主文。
中      華      民      國    九十二    年      三      月     十八     日
                                        臺灣高雄地方法院民事庭
~B法      官  藍家慶
右為正本係照原本作成。
如對本判決上訴，須於判決送達後廿日內向本院提出上訴狀。
中      華      民      國    九十二    年      三      月     十八     日
~B法院書記官  李冠毅


司法院資訊處製作；財團法人民間司法改革基金會備份。
